【裁判字號】    98,交抗,2353
【裁判日期】    981013
【裁判案由】    違反道路交通管理處罰條例
【裁判全文】
臺灣高等法院刑事裁定                98年度交抗字第2353號
抗  告  人
即受處分人  聯祥交通有限公司
代  表  人  甲○○
上列抗告人因違反道路交通管理處罰條例案件，不服臺灣板橋地
方法院中華民國98年9月10日所為裁定（97年度交聲字第2727號
），提起抗告，本院裁定如下：
    主  文
原裁定撤銷，發回臺灣板橋地方法院。
    理  由
一、原裁定以：抗告人聯祥交通有限公司對於其所有車號348-DL
    號營業用小客車，於民國97年3月19日下午7時37分許，停放
    在臺北市○○○○○道路收費停車處所，經催繳仍未依規定
    繳款，而遭處罰緩新臺幣（下同） 300元之事實並不爭執，
    然辯稱上開車輛係由承租人潘世烔駕駛並為上開違規行為，
    故不應由抗告人受罰。惟抗告人並未於舉發通知單所載應到
    案日期前，檢附相關證據及應歸責人相關證明文件，向原處
    分機關告知應歸責人，則原處分機關依道路交通管理處罰條
    例第56條第 2項規定，裁處汽車所有人即抗告人，於法即無
    不合，因而駁回抗告人於原審之異議而維持原處分機關之裁
    決。
二、抗告意旨略以：伊所有車號348-DL號營業用小客車於民國97
    年 1月17日出租予潘世烔，租期為3個月，惟潘世烔於同年2
    月8日將上開車輛開走後即音訊杳然，故同年 3月19日下午7
    時37分許，將上開車輛停放在臺北市○○○○○道路收費停
    車處所之人為潘世烔，因此相關之停車費，自應由潘世烔繳
    納。詎原法院竟因抗告人未於舉發通知單所載應到案日期前
    ，檢附相關證據及應歸責人相關證明文件，向原處分機關告
    知應歸責人為由，即認應對抗告人予以處罰，自有違誤，爰
    提起抗告等語。
三、按汽車駕駛人在道路收費停車處所停車，未依規定繳費，主
    管機關應書面通知駕駛人於 7日內補繳，並收取必要之工本
    費用，逾期再不繳納，處新臺幣 300元罰鍰，道路交通管理
    處罰條例第56條第 2項固定有明文。又汽車駕駛人在道路收
    費停車處所停車，不依規定繳費，得逕行舉發，固亦為同條
    例第7條之2第1項第3款所明定。惟同條例第85條第 1項規定
    ：「本條例之處罰，受舉發違反道路交通管理事件之受處罰
    人，認為受舉發之違規行為應歸責他人者，應於舉發違反道
    路交通管理事件通知單應到案日期前，檢附相關證據及應歸
    責人相關證明文件，向處罰機關告知應歸責人，處罰機關應
    即另行通知應歸責人到案依法處理。逾期未依規定辦理者，
    仍依本條例各該違反條款規定處罰。」，該條項係94年12月
    28日修正公布之現行條文，其修正理由無非將行政罰歸於實
    際應負責之人，以符公平正義，並使實際應負責之人能知所
    警惕避免再犯。而依同條例第85條第 1項規定之文義，受處
    分人「逾期未依規定辦理」之效果，係處罰機關「仍依本條
    例各該違反條款規定處罰」，並未指受處罰人未於交通管理
    事件通知單應到案日期前，檢附相關證據及應歸責人相關證
    明文件，向處罰機關告知應歸責人，即生失權之效果。次按
    「人民違反法律上之義務而應受行政罰之行為，法律無特別
    規定時，雖不以出於故意為必要，仍須以過失為其責任條件
    。但應受行政罰之行為，僅須違反禁止規定或作為義務，而
    不以發生損害或危險為其要件者，推定為有過失，於行為人
    不能舉證證明自己無過失時，即應受處罰。」（司法院釋字
    第275號解釋參照）。
四、經查，抗告人稱其所有之上開車輛於97年 1月17日出租予潘
    世烔並為潘世烔占有後，潘世烔於98年2月8日起將上開車輛
    開走後，即音訊杳然等事實，業據其提出板橋文化路郵局第
    7502號存證信函、小型計程客車租賃合約書、台北縣政府警
    察局員警工作記錄簿（報案記錄）為證，足證抗告人上開所
    稱尚非無據。故本件抗告人對於上開違規之行為，主觀上似
    無故意、過失，其自得依道路交通管理處罰條例第85條第 1
    項規定，向原處分機關告知應歸責人。雖抗告人未於舉發通
    知單所載應到案日期前，檢附相關證據及應歸責人相關證明
    文件，向處罰機關告知應歸責人，惟揆諸上開說明，並不因
    此生失權之效果，抗告人自得舉證免予處罰。從而，原裁定
    以抗告人未於舉發單上所載應到案日期前，檢附相關證據及
    應歸責人之相關證明文件，向原處分機關告知應歸責人，原
    處分機關依道路交通管理處罰條例第56條第 2項規定處罰汽
    車所有人即抗告人，並無不合為由，駁回抗告人之異議，容
    有未洽。本件抗告為有理由，為兼顧抗告人審級利益，應由
    本院將原裁定撤銷，發回原審法院更為適法之裁定。
五、據上論結，應依道路交通案件處理辦法第26條，刑事訴訟法
    第413條前段，裁定如主文。
中    華    民    國    98    年    10    月    13    日
                  刑事第七庭  審判長法  官  陳晴教
                                    法  官  楊智勝
                                    法  官  游紅桃
以上正本證明與原本無異。
不得再抗告。
                                    書記官  戴伯勳
中    華    民    國    98    年    10    月    13    日


司法院資訊處製作；財團法人民間司法改革基金會備份。
